---
title: "Regresión Lineal Simple"
author: "Juan Barriola y Sofía Perini"
date: "19 de Septiembre de 2020"
output:
  html_notebook:
    theme: spacelab
    toc: yes
    toc_float: yes
    df_print: paged
---

## Base de Datos: Encuesta de Sueldos en el sector IT

Vamos a trabajar con un dataset de openqube^[https://openqube.io/encuesta-sueldos-2020.01#Introduccion%20%20%20https://docs.google.com/spreadsheets/d/e/2PACX-1vTORpz5hc_wOwKdaKEIgVOAI3XVTh9WXB__C2abe_E0aJoYIoqhWQ-HTpBBryAByhIlX_booioqxK0T/pub?gid=1893349211&single=true&output=csv] sobre empleos en el sector IT.

```{r}
library(data.table)
library(tidyverse)
library(readxl)
library(lubridate)
library(corrr)
library(knitr)
library(kableExtra)
library(GGally)
library(RColorBrewer)
```

### Preparación de Datos

```{r}
# leo la base
encuesta <- read_csv("../Fuentes/Encuesta de remuneracion salarial - 2020.1.csv")
# inspecciono el contenido
encuesta %>%
  glimpse()
# 5.982 observaciones y 70 columnas
encuesta %>%
  head(10)
unique(encuesta$`Estoy trabajando en`) # solo Argentina aparece
unique(encuesta$`Dónde estás trabajando`) # en qué parte del país
# unique(encuesta$`Trabajo de`)

```

### Filtros 

Se seleccionan las variables de interes.

```{r}
df1 <- encuesta[,c(1:5,24:31,35,47:49)] # me quedo con 17 variables 
df1 %>%
  summary()
```

Aplicar filtros: 

- Tipo de contrato = Full-Time

```{r}
df2 <- df1 %>%
  filter(`Tipo de contrato` == "Full-Time")
dim(df2) # me quedo con 5068 registros
```

### Análisis exploratorio

#### Valores unicos y faltantes. 

Chequeamos presencia de valores faltantes y distribución de variables analizando los valores únicos.

```{r}
tabla2 <- df2 %>%
  gather(., 
         key = "Variables", 
         value = "Valores") %>%
  group_by(Variables) %>% 
  summarise(Valores.unicos = length(unique(Valores)), Valores.faltantes = sum(is.na(Valores)))
# ordeno la tabla por valores faltantes y luego unicos.
tabla2 %>% 
  arrange(Valores.faltantes, Valores.unicos)
```

Elimino observaciones con salario neto nulo. Quedan 4899 observaciones. 

```{r}
df2 <- df2 %>%
  filter(!is.na(`Salario mensual NETO (en tu moneda local)`)) 
df2 %>%
  glimpse()
table(df2$`Me identifico`) # clases desbalanceadas, mayoría hombres
```

#### Outliers

Analizamos presencia de outliers univariados. 

```{r, warning=F}
df2[,c(3,6:9,16,17)] %>%
  pivot_longer(cols = 1:ncol(df2[,c(3,6:9,16,17)]),
         names_to = "Variables", 
         values_to  = "Valores") %>% 
  ggplot(aes(x = Variables, y = as.numeric(Valores))) + 
  geom_boxplot(alpha = 0.5) + 
  theme(axis.text.x = element_blank(), axis.ticks.x = element_blank()) +
  facet_wrap( ~ Variables, scales = "free")
```

Eliminamos aquellas observaciones que corresponden a datos atípicos mal cargados, dado que están fuera del rango de las variables. También se podría optar por corregir esos datos si existe información suficiente como para chequear y corregir el número. Dependiendo el interés/tiempo y el problema en estudio, habría que análizar qué es más conveniente, dependiendo también de la cantidad de datos con que se cuente.

Por ejemplo, eliminamos los valores atípicos que no corresponden al rango de las variables de años en la empresa o puesto actual que superan a los años de experiencia total (máximos menores a 50 anos). 

```{r}
# eliminamos los valores atípicos que no corresponden al rango de las variables 
df2 <- df2 %>%
  filter(`Años en la empresa actual` < 50, `Años en el puesto actual` < 50)
# ver los que tienen salario neto mayor al bruto (se trata de un error)
# creamos variables salario_neto y salario_bruto con datos redondeados
df2 <- df2 %>%
  mutate(salario_bruto = round(`Salario mensual BRUTO (en tu moneda local)`), salario_neto = round(`Salario mensual NETO (en tu moneda local)`))
df2 %>%
  filter(salario_bruto < salario_neto) %>%
  mutate(dif = salario_neto - salario_bruto) # calculamos las diferencias 
# 125 observaciones con datos mal cargados
# eliminamos registros erróneos y nos quedamos solo con los salarios brutos mayores a netos
df2 <- df2 %>%
  filter(salario_bruto > salario_neto)
```

Vovlemos a graficar boxplots paralelos para chequear si aún existen outliers. Se observa aún la presencia de valores atípicos en la variable salario_bruto. 

```{r}
df2[,c(3,6:9,16,17)] %>%
  pivot_longer(cols = 1:ncol(df2[,c(3,6:9,16,17)]),
         names_to = "Variables", 
         values_to  = "Valores") %>% 
  ggplot(aes(x = Variables, y = as.numeric(Valores))) + 
  geom_boxplot(alpha = 0.5) + 
  theme(axis.text.x = element_blank(), axis.ticks.x = element_blank()) +
  facet_wrap( ~ Variables, scales = "free")
# veo diferencias entre salario bruto y neto
df2 <- df2 %>%
  mutate(dif = salario_bruto - salario_neto)
# filtro aquellas mayores a 200000
df2 %>%
  filter(dif > 200000)
# elimino esos datos atípicos 
df2 <- df2 %>%
  filter(dif < 200000)
```

#### Creación de variables

Para trabajar con el nivel educativo alcanzado, unifico las variables nivel de estudios y estado. 

Reduzco a 4 categorías el nivel educativo (posgrado incluye posdoc y doc). 

```{r}
unique(df2$`Nivel de estudios alcanzado`)
unique(df2$Estado)
# creo nueva variable nivel_educativo de 4 categorías, unificando posgrado en una sola
df2 <- df2 %>% 
  mutate(nivel_educativo = case_when(`Nivel de estudios alcanzado` %in% c("Posgrado", "Posdoctorado", "Doctorado") ~ "Posgrado", 
                                     TRUE ~ `Nivel de estudios alcanzado`)) 
# unifico nivel educativo y estado 
df2 <- df2 %>% 
  mutate(nivel_edu_alcanzado = paste0(nivel_educativo, " ", Estado))
unique(df2$nivel_edu_alcanzado) # quedan 12 categorías
```


#### Correlación

Calculamos la matriz de correlacion para los registros completos (omitiendo faltantes) y para variables numéricas con ambos métodos (Pearson y Spearman). Hay diferencias?

```{r}
# pearson
matriz.correl.pe <- df2[,c(3,6:9,18:19)] %>% 
 correlate(use = "complete.obs", method = "pearson") %>% 
  shave() %>% 
  fashion()
matriz.correl.pe
# spearman
matriz.correl.sp <- df2[,c(3,6:9,18:19)] %>% 
 correlate(use = "complete.obs", method = "spearman") %>% 
  shave() %>% 
  fashion()
matriz.correl.sp
```

* Como era de esperar la asociación lineal entre salario bruto y neto es casi perfecta (0.96). 

Graficamos Correlograma con Ggpairs, distinguiendo por identificación sexual

```{r}
df2[,c(3,6:9,18:19)] %>%
     ggpairs(.,  mapping = aes(colour = df2$`Me identifico`),
        title = "Matriz de correlaciones")
```

#### Scatter plots

Graficamos salario bruto y neto antes y después de tratamiento de outliers. 

```{r}
df1 %>%
  ggplot(aes(y = `Salario mensual NETO (en tu moneda local)`, x = `Salario mensual BRUTO (en tu moneda local)`)) + 
  geom_point()
df2 %>%
  ggplot(aes(y = salario_neto, x = salario_bruto)) + 
  geom_point()
```

Graficamos salario bruto y anos de experiencia. 

```{r}
df2 %>%
  ggplot(aes(y = salario_bruto, x = `Años de experiencia`)) + 
  geom_point()
```

Graficamos salario bruto y nivel educativo. 

```{r, warning=F}
df2 %>%
  ggplot(aes(y = salario_bruto, fill = nivel_edu_alcanzado)) + 
  geom_boxplot() +
  labs(title = "Boxplots de salario por nivel educativo alcanzado") +
  theme(legend.position = 'none') +
  scale_fill_manual(values = colorRampPalette(brewer.pal(8, "Set2"))(12)) +
  scale_y_continuous() +
  facet_wrap(~ nivel_edu_alcanzado)
```

## Modelo Lineal Simple 

El modelo lineal (simple pues sólo vincula una variable predictora con Y ) propone que:

$$
Y = \beta_0 + \beta_1X + \epsilon
$$
donde $\epsilon$ es el término del error, $\beta_0$ y $\beta_1$ son constantes desconocidas que se denominan parámetros del modelo, o coeficientes de la ecuación. El modelo se denomina lineal pues propone que la Y depende linealmente de X. 

El modelo en términos de las observaciones (Xi; Yi):

$$
Y_i = \beta_0 + \beta_1X_i + \epsilon_i
$$
donde $\epsilon_i$ es el término del error para el individuo i-ésimo, que no es observable.

```{r}
lm(salario_bruto ~ `Años de experiencia`, df2) %>%
  summary()

ggplot(df2, aes(x = `Años de experiencia`, y = salario_bruto)) + 
  geom_point() +
  stat_smooth(method = "lm", col = "red")

```



```{r, warning=F}
ggplot(df2, aes(y = salario_bruto, x = `Años de experiencia`, colour = `Me identifico`, shape =  `Me identifico`)) +
  geom_smooth(method = "lm") + 
  labs(x = 'Años de experiencia',
    y = "Salario Bruto", 
    title = 'Salario bruto según años de experiencia',
    subtitle = 'Según años, sexo y nivel educativo') +
  theme_minimal()+
  scale_alpha(guide = FALSE)+
  facet_grid(. ~ nivel_educativo)
```

```{r}


```

